臺灣高等法院臺中分院刑事裁定
111年度聲再字第119號
再審聲請人  
即受判決人  張鈞騰



上列再審聲請人即受判決人因業務侵占案件，對於本院110年度
上訴字第687號，中華民國111年3月29日確定判決，聲請再審，
本院裁定如下：
    主  文
再審之聲請駁回。
    理  由
一、本件再審聲請人即受判決人張鈞騰（下稱聲請人）聲請意旨
    略以：原確定判決就業務侵占部分，仍有以下重要證據漏未
    審酌：本案告訴人於107年11月12日警詢自承：沒有造成客
    戶損失（參警卷第29頁），又聲請人已於110年2月17日對告
    訴人還款126542元，至少已償還告訴人超過一半損失（參被
    告上證一資料及原確定判決事實欄一載明損失部分僅有告訴
    人之損失22萬1950元），此外，參照聲請人之胞父於馬偕醫
    院之骨科與腸胃科之就醫紀錄，對照警卷第43頁「聲請人之
    自白書內容」，得以說明聲請人犯案動機係為胞父開刀，基
    於家境貧困為之。以上關於是否有刑法第57條第1、4、5、6
    、10款，以及刑法第59條等重要證據，原確定判決未予斟酌
    和說明，依刑事訴訟法第421條之規定，請准予開始再審等
    語。
二、按刑事訴訟再審制度，乃判決確定後，以認定事實錯誤為由
    而設之特別救濟制度，為刑事訴訟之發現真實，及發揮再審
    特別程序之個案救濟功能，以避免冤抑。次按刑事訴訟法第
    421條規定，不得上訴於第三審法院之案件，其經第二審法
    院確定之有罪判決，就足生影響於判決之重要證據漏未審酌
    ，得聲請再審。而所謂「足生影響於判決之重要證據漏未審
    酌」者，係指該證據業經法院予以調查或經聲請調查而未予
    調查，致於該確定判決中漏未加以審認，而該證據如經審酌
    ，則足生影響於該判決之結果，應為被告有利之判決而言。
    苟事實審法院依調查之結果，本於論理法則、經驗法則及證
    據法則，經取捨證據後認定事實者，既對卷附證據資料為價
    值判斷，而對被告不利之證據採酌據為論罪之依據，至其餘
    與前開論罪證據不相容之供述，縱屬對被告有利，仍無證據
    價值而不採，此係有意不採，並非疏而漏未審酌，尚不得據
    為聲請再審之理由。又如證據業經法院本其自由心證予以取
    捨及判斷，僅係對此持相異評價，自不得據為再審之理由（
    最高法院89年度台抗字第30號裁定要旨參照）。又所謂重要
    證據，係指該證據就本身形式上觀察，固不以絕對不須經過
    調查程序為條件，但必須顯然可認為足以動搖原有罪確定判
    決，而為受判決人應受無罪、或免訴、或輕於原審所認定之
    罪名方可，如不足以推翻原審所認定罪刑之證據，即非足生
    影響於原判決之重要證據。
三、經查：
　㈠本件刑事再審聲請狀載明：本案就業務侵占罪部分，仍有刑
    事訴訟法第421條所稱「重要證據漏為審酌」情形…請准予再
    審程序等語，是聲請人係對原確定判決事實欄一即附表一編
    號1至5所示之業務侵占罪部分，聲請再審。又聲請人提出再
    審聲請，雖未附具原確定判決之繕本，然已指明該判決之案
    號「110年度上訴字第687號」，並向本院具狀提出再審聲請
    ，為確保憲法第8條所保障之正當法律程序及聲請人再審訴
    訟權利之行使，由本院逕行列印原確定判決，不再無益贅命
    聲請人補正（最高法院111年度台抗字第3號刑事裁定意旨參
    照）。
　㈡原確定判決事實欄一即附表一編號1至5所示之業務侵占罪部
    分（刑法第336條業務侵占罪），核屬不得上訴於第三審法
    院之案件。聲請人以前詞提出再審聲請，惟刑事訴訟之再審
    制度，係為確定判決認定事實錯誤而設之救濟程序，觀諸聲
    請人所述其聲請再審之理由，無非在於指摘原確定判決所為
    量刑不當，另其狀載所提及警詢、被告上證一資料、原確定
    判決事實欄一載明業務侵占金額、聲請人之父親就醫紀錄、
    聲請人之自白書等，亦均在於其所稱之量刑問題，尚與應受
    較輕於原判決所認「罪名」之判決有別，自不得執為再審事
    由。聲請意旨以原確定判決漏未審酌上開證據，聲請再審，
    並無理由。
四、末按109年1月8日修正公布，同年月10日生效施行之刑事訴
    訟法固增訂第429條之2前段規定：聲請再審之案件，除顯無
    必要者外，應通知聲請人及其代理人到場，並聽取檢察官及
    受判決人之意見。但無正當理由不到場，或陳明不願到場者
    ，不在此限。所稱「顯無必要者」，係指聲請顯屬程序上不
    合法且無可補正或顯無理由而應逕予駁回等事由，刑事訴訟
    法第429條之2立法理由及法院辦理刑事訴訟案件應行注意事
    項第177點之4可資參照。故有關於必要性之判斷，則應視踐
    行該法定程序是否有助於釐清聲請意旨及所主張之再審事由
    ，自未排除法院於認有程序上不合法、顯無理由或應逕予開
    啟再審程序時，得不經踐行該法定程序並逕為裁定，故基於
    立法者就聽審權保障與考量司法資源有限性之合理分配，法
    院自得依據個案情節考量其必要而有判斷餘地。本件聲請 
    再審事由與刑事訴訟法第421條規定不符，顯無理由，依前
    開說明，本院即無通知聲請人到場，並聽取聲請人與檢察官
    意見之必要，以期訴訟經濟而節約司法資源，附此說明。
五、據上論斷，應依刑事訴訟法第434條第1項裁定如主文。
中　　華　　民　　國　　111 　年　　6 　　月　　 2　　日
           刑事第六庭    審判長法　官  張  靜  琪
　　　　　　　　　　　　　　   法　官  劉  柏  駿 
　　　　　　　　　　　　       法　官  許  冰  芬                          
以上正本證明與原本無異。     
如不服本裁定，應於收受送達後10日內向本院提出抗告書狀(須
附繕本)。 因疫情而遲誤不變期間，得向法院聲請回復原狀。

                              書記官  詹  于  君
　　　　　　　　　　　　　　 
中　　華　　民　　國　　111 　年　　6 　　月　　2 　　日